【裁判字號】    99,台聲,837
【裁判日期】    990805
【裁判案由】    請求確認地上權存在等聲請訴訟救助聲請再審
【裁判全文】
最高法院民事裁定              九十九年度台聲字第八三七號
聲  請  人  甲○○
            乙○○
            丙○○
            丁○○
共      同
訴訟代理人  楊尚賢律師
上列聲請人因與相對人財政部國有財產局間請求確認地上權存在
等聲請訴訟救助事件，對於中華民國九十八年十一月十二日本院
裁定（九十八年度台聲字第一一四一號），聲請再審，本院裁定
如下：
    主  文
聲請駁回。
聲請訴訟費用由聲請人負擔。
    理  由
本件聲請人以本院九十八年度台聲字第一一四一號確定裁定（下
稱原確定裁定），有民事訴訟法第四百九十六條第一項第一款、
第十三款之再審事由，對之聲請再審，無非以：原確定裁定未斟
酌伊於民國九十八年十月十二日提出之再審聲請補正狀（下稱補
正狀）及附呈證物，已提出再審事由之主張，竟以伊未合法表明
再審理由，駁回伊之再審聲請，已違背本院四十六年台抗字第一
一五號判例、四十八年台抗字第一五七號判例，適用法規顯有錯
誤云云，為其論據。
按聲請再審，應依民事訴訟法第五百零七條準用第五百零一條第
一項第四款規定表明再審理由，此為必須具備之程式。所謂表明
再審理由，必須指明確定裁定有如何合於法定再審事由之具體情
事，始為相當；倘僅泛言有何條款之再審事由，而無具體情事者
，尚難謂已合法表明再審理由。如未表明再審理由，法院無庸命
其補正。聲請人主張原確定裁定有民事訴訟法第四百九十六條第
一項第十三款「當事人發現未經斟酌之證物或得使用該證物者。
但以如經斟酌可受較有利益之裁判者為限。」之再審事由，然未
提出新證物並說明該證物經斟酌可受較原確定裁定有利益裁判之
具體理由，依上說明，其該部分之再審聲請為不合法。其次，聲
請人前就本院九十八年度台聲字第一八二號確定裁定（下稱前確
定裁定），有民事訴訟法第四百九十六條第一項第一款、第十三
款之再審事由，對之聲請再審（下稱前次聲請）。原確定裁定認
其聲請狀內表明之再審理由，無非說明其對於前訴訟程序確定裁
判（即其聲請訴訟救助事件實體裁定）不服之理由，對於前確定
裁定究有如何合於民事訴訟法第四百九十六條第一項第一款、第
十三款規定之具體情事，則未據敘明，而以不合法駁回其聲請，
經核於法並無違誤。至聲請人補正狀附件提出之補證一至五，均
屬聲請人與相對人間確定地上權訴訟實體爭執相關證物，與訴訟
救助聲請再審無關。聲請人以原確定裁定違背本院四十六年台抗
字第一一五號判例、四十八年台抗字第一五七號判例，適用法規
顯有錯誤云云，指摘原確定裁定有民事訴訟法第四百九十六條第
一項第一款之適用法規顯有錯誤情形，聲明廢棄，自非有理。
據上論結，本件聲請為一部不合法、一部無理由。依民事訴訟法
第五百零七條、第五百零二條、第九十五條、第七十八條，裁定
如主文。
中    華    民    國  九十九  年    八    月    五    日
                      最高法院民事第七庭
                          審判長法官  劉  福  聲
                                法官  鄭  玉  山
                                法官  黃  義  豐
                                法官  劉  靜  嫻
                                法官  袁  靜  文
本件正本證明與原本無異
                                      書  記  官
中    華    民    國  九十九  年    八    月   十八   日
                                                      v

司法院資訊處製作；財團法人民間司法改革基金會備份。
